【裁判字號】    95,交訴,167
【裁判日期】    951013
【裁判案由】    公共危險
【裁判全文】
臺灣臺中地方法院刑事判決             95年度交訴字第167號
公  訴  人  臺灣臺中地方法院檢察署檢察官
被      告  甲○○
上列被告因公共危險案件，經檢察官提起公訴（九十五年度偵字
第八八八八號），本院判決如下：
    主    文
甲○○服用酒類，不能安全駕駛動力交通工具而駕駛，處有期徒
刑貳月，如易科罰金，以銀元佰元即新臺幣玖佰元折算壹日；
又駕駛動力交通工具肇事，致人傷害而逃逸，處有期徒刑陸月，
如易科罰金，以銀元佰元即新臺幣玖佰元折算壹日。應執行有
期徒刑陸月，如易科罰金，以銀元佰元即新臺幣玖佰元折算壹
日。緩刑貳年。
    犯罪事實
一、甲○○於民國九十五年四月九日十八時至十九時間，在臺中
    縣太平市○○路○段永興羊肉爐店內，飲用啤酒三瓶後，已
    達不能安全駕駛動力交通工具之程度，竟仍於九十五年四月
    九日十九時許，駕駛車牌號碼X9—1539號自小客車，沿臺中
    縣太平市○○路由西往東方向行駛，嗣於九十五年四月九日
    十九時三十分許，途經臺中縣太平市○○路○段與長安路口
    ，欲左轉往長安路方向行駛時，本應注意汽車行駛至交岔路
    口，轉彎車應讓直行車先行，而依當時情形，天候晴、日間
    自然光線、柏油路面乾燥無缺陷、無障礙物、視距良好、行
    車管制號誌正常，又無不能注意之情事，竟因酒後疏於注意
    ，適有丙○○騎乘車牌號碼HYV—857號機車，搭載丁○○，
    沿臺中縣太平市○○路○段由東往西方向行駛至長安路口時
    ，欲直行行駛，以致甲○○所駕駛之自小客車撞擊丙○○所
    騎乘之機車，導致丙○○、丁○○人車倒地，丙○○因而受
    有下肢骨折、右肩、右前臂挫傷等傷害，丁○○因而受有頭
    部、手及腳多處挫傷等傷害（過失傷害部分，已達成和解，
    未據告訴），甲○○駕車肇事致丙○○、丁○○人車倒地，
    立即下車察看，見丙○○、丁○○受傷在地後，竟未呼救救
    護車或留置現場協助送醫救護，竟擅自棄車逃逸離開現場，
    迄於九十五年四月九日二十一時五十分許，甲○○經員警通
    知前往臺中縣警察局霧峰分局坪林派出所到案說明，進行酒
    精濃度測試結果，其呼氣中之酒精濃度達每公升0.68毫克。
二、案經臺中縣警察局霧峰分局移送臺灣臺中地方法院檢察署檢
    察官偵查起訴。
    理    由
一、訊據被告甲○○對於前揭時地，酒後駕車及肇事逃逸之犯行
    ，業經於本院審理中坦認屬實，核與證人丙○○、丁○○、
    乙○○分別於偵查及本院審理中之證述內容及證人陳炯森於
    警詢之證述內容均屬相符，並有臺中縣警察局霧峰分局九十
    五年九月二十日霧警刑字第0950023936號函檢送之臺中縣警
    察局一一０受理案件回報單、臺中縣警察局霧峰分局坪林派
    出所員警楊青峰製作之職務報告書、臺中縣警察局霧峰分局
    坪林派出所一般陳報單各一份、乙○○所申請門號00000000
    00號行動電話於九十五年九月四日之雙向通聯紀錄一份、被
    告酒精濃度測試值一份、刑法第一百八十五條之三案件測試
    觀察紀錄表一份、被害人丙○○受傷就醫之國軍臺中總醫院
    急診室臨時診斷證明書一份、道路交通事故現場圖一份、道
    路交通事故調查報告表(一)(二)各一份、案發現場照片十張、臺
    中縣警察局舉發被告違反道路交通管理事件通知單一份、被
    告所駕駛自小客車之車籍資料一份、乙○○所申請使用之門
    號（04）00000000號室內電話於九十五年四月九日之雙向通
    聯紀錄一份、被告所申請使用門號0000000000號行動電話於
    九十五年四月九日之雙向通聯紀錄一份等在卷可稽，被告被
    訴酒後駕車及肇事逃逸之犯行，應堪認定。本件事證已臻明
    確，被告犯行，洵堪認定。
二、被告行為後，刑法業於九十四年二月二日修正公布，並於九
    十五年七月一日生效施行。按行為後法律有變更者，適用行
    為時之法律，但行為後之法律有利於行為人者，適用最有利
    於行為人之法律，現行刑法第二條第一項定有明文。此條規
    定乃與刑法第一條罪刑法定主義契合，而貫徹法律禁止溯及
    既往原則，係規範行為後法律變更所生新舊法律比較適用之
    準據法，是刑法第二條本身雖經修正，但刑法第二條既屬適
    用法律之準據法，本身尚無比較新舊法之問題，應一律適用
    裁判時之現行刑法第二條規定以決定適用之刑罰法律，先予
    辨明。又以本次刑法修正之比較新舊法，應就罪刑有關之共
    犯、未遂犯、想像競合犯、牽連犯、連續犯、結合犯，以及
    累犯加重、自首減輕暨其他法定加減原因（如身分加減）與
    加減例等一切情形，本於統一性及整體性原則，綜其全部罪
    刑之結果而為比較，亦有最高法院九十五年度第八次刑庭會
    議決議可資參照。是按：
（一）刑法第一百八十五條之三之公共危險罪，法定刑得科銀元
      三萬元以下罰金，據修正後刑法施行法增訂第一條之一：
      「中華民國九十四年一月七日刑法修正施行後，刑法分則
      編所定罰金之貨幣單位為新臺幣。九十四年一月七日刑法
      修正時，刑法分則編未修正之條文定有罰金者，自九十四
      年一月七日刑法修正施行後，就其所定數額提高為三十倍
      。但七十二年六月二十六日至九十四年一月七日新增或修
      正之條文，就其所定數額提高為三倍。」及刑法第三十三
      條第五款修正為：「主刑之種類如下：五、罰金：新臺幣
      一千元以上，以百元計算之。」等規定，因刑法第一百八
      十五條之三係於八十八年四月二十一日增訂公布，是依修
      正後之法律，刑法第一百八十五條之三之公共危險罪所得
      科處之罰金刑最高為新臺幣九萬元、最低為新臺幣一千元
      ；然依被告行為時之刑罰法律，即刑法第三十三條第五款
      規定之罰金最低額一元計算，該罪之罰金刑最高為銀元三
      萬元，最低額為銀元一元，若換算為新臺幣，最高額雖與
      新法同為新臺幣九萬元，然最低額僅為新臺幣三元。因此
      ，比較上述修正前、後之刑罰法律，自應以被告行為時關
      於科處罰金刑之法律較有利於被告。
（二）又被告犯罪時之刑法第四十一條第一項前段原規定：「犯
      最重本刑為五年以下有期徒刑以下之刑之罪，而受六個月
      以下有期徒刑或拘役之宣告，因身體、教育、職業、家庭
      之關係或其他正當事由，執行顯有困難者，得以一元以上
      三元以下折算一日，易科罰金。」，而被告行為時之易科
      罰金折算標準，依據修正前罰金罰鍰提高標準條例第二條
      （現已刪除）規定，就其原定數額提高為一百倍折算一日
      ，則本件被告行為時之易科罰金折算標準，最高應以銀元
      三百元折算一日，經折算為新臺幣後，應以新臺幣九百元
      折算為一日。惟九十五年七月一日修正公布施行之刑法第
      四十一條第一項前段則規定：「犯最重本刑為五年以下有
      期徒刑以下之刑之罪，而受六個月以下有期徒刑或拘役之
      宣告者，得以新臺幣一千元、二千元或三千元折算一日，
      易科罰金。」，比較修正前後之易科罰金折算標準，仍以
      九十五年七月一日修正公布施行前之規定，較有利於被告
      ，則依刑法第二條第一項前段「從舊從輕」之規定，自應
      適用修正前刑法第四十一條第一項前段之規定，就被告所
      處有期徒刑定其易科罰金之折算標準。
（三）再以，被告行為時，刑法第五十一條原規定：「數罪併罰
      ，分別宣告其罪之刑，依左列各款定其應執行者：」，其
      中第五款規定：「宣告多數有期徒刑者，於各刑中之最長
      期以上，各刑合併之刑期以下，定其刑期。但不得逾二十
      年。」，修正後刑法第五十一條第五款規定：「宣告多數
      有期徒刑者，於各刑中之最長期以上，各刑合併之刑期以
      下，定其刑期。但不得逾三十年。」，比較新舊法適用之
      結果，修正前之刑法較有利於行為人，依刑法第二條第一
      項前段之規定，仍應依修正前刑法定其應執行之刑。
（四）復按於九十四年一月七日刑法修正施行前犯併合處罰數罪
      中之一罪，且該數罪均符合第四十一條第一項得易科罰金
      之規定者，適用九十年一月四日修正之刑法第四十一條第
      二項規定，修正後刑法施行法第三條之一第三項定有明文
      。而依九十年一月四日修正公布之刑法第四十一條第二項
      規定，併合處罰之數罪均有前項情形，其應執行之刑逾六
      月者，亦適用前項易科罰金之規定。則本件被告所犯酒後
      駕車罪及肇事逃逸罪二者，如均經宣告得以易科罰金之刑
      度，經合併定其應執行之刑如逾有期徒刑六月者，依修正
      後刑法第四十一條第二項規定，二罪均不得易科罰金，相
      較於修正前仍得易科罰金之規定，顯然新法對被告較為不
      利，是本件仍應依修正後刑法施行法第三條之一第三項之
      規定，依修正前刑法第四十一條第二項之規定，得以易科
      罰金。
（五）綜合上述各條文修正前、後之比較，揆諸前揭最高法院決
      議及修正後刑法第二條第一項前段、但書規定之「從舊從
      輕」原則，及綜其全部罪刑之比較，以被告行為時之法律
      對被告較為有利，自應一體適用被告行為時之法律，即修
      正前刑法之相關規定及修正前罰金罰鍰提高標準條例第二
      條規定，予以論處。
三、核被告所為，係犯刑法第一百八十五條之三之酒後駕車罪、
    刑法第一百八十五條之四之肇事逃逸罪。被告所犯酒後駕車
    罪及肇事逃逸罪二者間，其犯意各別，行為互殊，應予分論
    併罰。爰審酌被告於飲酒後已達不能安全駕駛之程度，仍駕
    車行駛，不顧酒後駕車因注意力降低，可能影響行車安全而
    對於其他用路人所造成之危險，且被告於駕車肇事後，為圖
    規避酒後駕車之責任，擅自棄車逃逸現場，未呼叫救護車，
    亦未留置現場協助救護傷患，罔顧被害人之生命、安全，惟
    因被告事後已與被害人達成和解，以金錢賠償被害人之損害
    ，獲得被害人之諒解，且於本院中亦經坦認所有犯行等一切
    情狀，分別量處如主文所示之刑，並定其應執行之刑及依修
    正前刑法第四十一條第一項前段之規定併予諭知易科罰金之
    折算標準，以示懲儆。末查：被告未曾因故意犯罪受有期徒
    刑以上刑之宣告，此有臺灣高等法院被告前案紀錄表在卷為
    憑，被告於本件車禍事故後，業與被害人達成和解，賠償被
    害人之損害，獲得被害人之諒解，且於本院審理中坦承全部
    犯行，並於九十五年九月二十九日捐款新臺幣五萬元予「財
    團法人犯罪被害人保護協會臺灣臺中分會」，本院認為被告
    因本件車禍事故，賠償被害人及捐款公益團體之金額，已足
    以產生懲治之效果，相信被告理當知所教訓，避免日後再有
    酒後駕車、肇事逃逸之行為，認為對被告所宣告之刑，以暫
    不執行為適當，爰併予宣告緩刑二年，用啟自新，併觀後效
    。（按犯罪在新法施行前，新法施行後，所為緩刑之宣告，
    應適用新法第七十四條之規定，最高法院九十五年五月二十
    三日刑事庭第八次會議決議參照）
據上論斷，應依刑事訴訟法第二百九十九條第一項前段，刑法第
二條第一項前段、第一百八十五條之三、第一百八十五條之四、
第七十四條第一項第一款，修正前刑法第五十一條第五款、第四
十一條第一項前段、第二項，刑法施行法第三條之一第三項，罰
金罰鍰提高標準條例第一條前段、修正前罰金罰鍰提高標準條例
第二條，現行法規所定貨幣單位折算新臺幣條例第二條，判決如
主文。
中    華    民    國    95    年    10    月    13    日
                  刑事第五庭    審判長法  官  賴恭利
                                      法  官  劉麗瑛
                                      法  官  巫淑芳
上正本證明與原本無異。
如不服本判決，應於送達後十日內向本院提出上訴狀（須附繕本
），上訴於臺灣高等法院臺中分院。
                                      書記官  王麗麗
中    華    民    國    95    年    10    月    13    日
附錄論罪科刑法條：
中華民國刑法第185條之3：
服用毒品、麻醉藥品、酒類或其他相類之物，不能安全駕駛動力
交通工具而駕駛者，處一年以下有期徒刑、拘役或三萬元以下罰
金。
中華民國刑法第185條之4：
駕駛動力交通工具肇事，致人死傷而逃逸者，處六月以上五年以
下有期徒刑。


司法院資訊處製作；財團法人民間司法改革基金會備份。
